臺灣臺南地方法院刑事判決　　　　　　 100年度簡上字第81號
上　訴　人　臺灣臺南地方法院檢察署檢察官
被　　　告　蘇圳榮
上列上訴人因被告恐嚇取財案件，不服中華民國100年2月9日本
院100年度簡字第268號所為第一審簡易判決處刑（聲請簡易判決
處刑案號：99年度偵緝字第1459號），提起上訴，暨移送併案審
理（併辦案號：臺灣臺南地方法院檢察署100年度偵字第2710號
），本院管轄之第二審合議庭判決如下：
    主    文
原判決撤銷。
蘇圳榮幫助犯共同恐嚇取財罪，處有期徒刑肆月，如易科罰金，
以新臺幣壹仟元折算壹日。
    事    實
一、蘇圳榮明知將金融機構帳戶提供他人使用，將可能遭犯罪集
    團利用作為犯罪工具，猶基於縱有他人以其所提供之金融帳
    戶實施財產犯罪，亦不違背其本意之不確定故意，於民國99
    年5月間某日，將其所有之第一商業銀行赤崁分行（下稱：
    第一銀行）帳號00000000000號帳戶之存摺、提款卡與密碼
    ，在友人「紀朋」之介紹及帶同下，在台南市中山公園，以
    新台幣（下同）5,000元之代價出售予真實姓名年籍不詳之
    成年男子使用。嗣「紀朋」、真實姓名年籍不詳之成年男子
    與所屬之犯罪集團即共同基於意圖為自己不法所有之犯意聯
    絡，於不詳時、地架設鳥網捕捉他人飼養之賽鴿，再依賽鴿
    腳環上之電話號碼，分別於（一）99年5月21日10時許，致
    電鴿主黃江樹，恐嚇稱：要匯款才將鴿子放回等語，使黃江
    樹因恐賽鴿無法取回而心生畏懼，遂於同日11時許將贖鴿款
    新台幣（下同）3,570元匯入蘇圳榮所提供之前開帳戶內，
    該犯罪集團旋將賽鴿放回；（二）同年5月25日下午2時許，
    致電鴿主鄭英利，恐嚇稱：要匯款才將鴿子放回等語，使鄭
    英利因恐賽鴿無法取回而心生畏懼，遂於同日下午2時28 分
    許將贖鴿款4,010元匯入蘇圳榮所提供之前開帳戶內，該犯
    罪集團旋將賽鴿放回，嗣因鄭英利報警即時通知銀行止付並
    報警循線查獲上情。
二、案經鄭英利訴由台南市政府警察局新營分局報請台灣台南地
    方法院檢察署檢察官偵查後聲請以簡易判決處刑，及台灣台
    南地方法院檢察署檢察官移送併辦。
    理    由
一、按被告於第二審經合法傳喚，無正當之理由不到庭者，得不
    待其陳述，逕行判決，刑事訴訟法第371條定有明文。次按
    對於簡易判決處刑不服而上訴者，得準用上開規定，此觀諸
    刑事訴訟法第455條之1第3項之規定自明。本案被告蘇圳榮
    經本院合法傳喚，無正當理由未到庭，本院爰不待其陳述，
    而為一造辯論判決，合先敘明。
二、上開犯罪事實一、（二）部分，業據被告於偵查時坦承不諱
    ，核與證人鄭英利於警詢中指述之情節相符；此外復有證人
    黃江樹於警詢之證詞、第一商業銀行存款存根聯1紙、郵政
    跨行匯款申請書1紙、第一商業銀行赤崁分行99年6月17 日
    一赤崁字第00086號函檢送蘇圳榮帳號00000000000號開戶基
    本資料暨交易明細資料1份、第一商業銀行赤崁分行100年1
    月3日一赤崁字第00001號函1份（見苓雅分局警卷第3、16-2
    4頁；新營分局警卷第9頁；99年度核交字第5483號偵查卷第
    2-9頁）在卷可稽。是被告之自白與事實相符，自堪採信。
    本件事證明確，被告犯行堪以認定。
三、按金融帳戶具提存款、匯款等多項功能，對於金融帳戶之存
    摺、金融卡、金融卡密碼占有者，對於該金融帳戶得以提取
    現金、轉匯款項予以處分一節，允無疑義；被告於將本案金
    融帳戶販售予上述犯罪集團持用，該犯罪集團對於因遭恐嚇
    之被害人所存、匯入款項得予以提領現金、或轉匯款項至其
    他金融帳戶等方式對於匯入款項予以處分，遭恐嚇被害人所
    匯入之款項當係屬該犯罪集團實力支配、占有中，對被害人
    所實施恐嚇取財行為自屬既遂，應堪認定；縱於事後因被害
    人另向警察、司法機關報案，人頭帳戶因而經列為警示帳戶
    停止相關交易功能，犯罪集團所屬車手亦因而未及提領被害
    人匯入款項，受匯金融機關再將被害人匯入之款項匯回原帳
    戶，此乃事後為保護被害人、減低被害人損害之金融法規、
    或行政命令介入而致，對於犯罪集團原已取得被害人匯入款
    項之占有並不生影響，亦不得執此而論此種恐嚇取財犯行乃
    屬未遂。是核被告蘇圳榮於事實一、（一）、（二）所為，
    均係犯刑法第30條第1項前段、第346條第1項幫助恐嚇取財
    罪（正犯構成恐嚇取財罪）。又「紀朋」及真實姓名、年籍
    不詳之成年男子與所屬不法犯罪集團就上開恐嚇取財犯行，
    有犯意聯絡及行為分擔，應論以刑法第28條之共同正犯。被
    告幫助他人犯罪，為從犯，依刑法第30條第2項規定減輕其
    刑。再被告係以一提供帳戶之幫助行為，同時幫助不法犯罪
    集團恐嚇被害人黃江樹、鄭英利，為一行為觸犯數罪名之想
    像競合犯，應以幫助恐嚇取財既遂罪之一罪論斷。公訴意旨
    雖未敘及被告於事實一、（一）之幫助恐嚇犯罪事實（即移
    送併案審理部分），惟此與聲請簡易判決處刑書所敘及部分
    ，核屬裁判上一罪之關係，而為起訴效力所及，本院自得依
    法審理。
四、原審以被告犯幫助恐嚇取財未遂罪之罪證明確，因予論罪科
    刑，固非無見。惟查：（一）被告經由友人「紀朋」介紹及
    帶同，在台南市中山公園，將其申辦第一銀行（帳號000000
    00000號）之帳戶資料，以5,000元代價，出售予真實姓名年
    籍均不詳之成年男子及所屬之犯罪集團使用之事實，此業據
    被告於偵查中供明在卷，且經公訴檢察官於本院審理時當庭
    補充此部分之事實（見本院卷第41頁），原審未及審酌友人
    「紀朋」為犯罪集團成員之事實，即有未洽。（二）又事實
    一、（二）所示被害人鄭英利遭恐嚇匯款後，該筆4,01 0
    元款項業已存入被告前開帳戶內，則該款項實際上已為持有
    該帳戶存摺、提款卡之該犯罪集團所得支配範圍內，揆諸前
    揭說明，該犯罪集團對被害人鄭英利所實施恐嚇取財行為自
    屬既遂，原審認被告係幫助犯罪集團犯恐嚇取財未遂罪，自
    有未合。（三）原審對於事實一、（一）所示移送併案審理
    部分，未及審酌，亦有未洽。檢察官上訴意旨指摘原判決不
    當，為有理由，自應由本院管轄第二審之合議庭予以撤銷改
    判。爰審酌被告將金融帳戶資料交付予不法犯罪集團，供該
    不法犯罪集團成員向被害人恐嚇財物，等同助長犯罪，其行
    為已對社會交易安全產生負面影響，且增加政府查緝此類犯
    罪之困難，並因此導致被害人黃江樹受有3,570元之財產上
    損失，被害人鄭英利於匯款4,010元後即時報警通知銀行止
    付而未受有損害，暨被告犯罪後坦承事實一（二）之犯行等
    一切情狀，量處如主文所示之刑，並諭知易科罰金之折算標
    準。
五、另按最高法院95年度台上字第6767號判決意旨，固謂：「刑
    法上既無「共同幫助」之情，當亦無「幫助共同」之可言」
    等語。然查，刑法上之幫助犯，係指以幫助之意思，對於正
    犯資以助力，所謂「正犯」依其實施該當於基本構成要件行
    為之行為人數，學理上尚可區分為「單獨正犯」與「共同正
    犯」，而刑法第28條之共同正犯，指兩個以上之單獨正犯，
    基於共同之行為決意，各自分擔犯罪行為之一部或全部，共
    同實行犯罪構成要件之行為而言，故共同正犯，應就意思聯
    絡範圍內之全部犯罪行為與結果，共同負其責任，又基於幫
    助犯之「共犯從屬性」理論，幫助犯如係該他人實行犯罪行
    為過程中始予以助力者，應在其幫助故意所認知之範圍內，
    就該他人所應負之責任程度而負其責任。準此，本件被告於
    偵查中供稱：『朋友「紀朋」跟我說可以賣帳戶，就被他帶
    著去賣帳戶，在中山公園賣掉的，買帳戶的朋友我不認識』
    等語（見99年度偵緝字第1459號偵查卷第13-14頁），可徵
    本件不法犯罪集團成員至少包含「紀朋」及「買帳戶的朋友
    」等人，已堪認係不法犯罪集團成員分工合作，共同實行本
    件恐嚇取財犯行；再者，一般常見網取賽鴿後並恐嚇鴿主匯
    款做為釋放賽鴿對價之犯罪態樣，不法犯罪集團成員或出面
    收購存摺，或對被害人實行恐嚇取財，堪認至少有2名以上
    之成員共同實行犯罪，可徵應屬相互分工組成不法犯罪集團
    之不同成員，渠等在共同意思範圍內，各自分擔犯罪行為之
    一部，相互利用他人之行為，以達其犯罪之目的，具有相互
    利用其行為之合同意思所為，自應負共同正犯之責，而被告
    於交付帳戶予不法犯罪集團成員之際，自難謂對此毫無認識
    ，是以，參酌前揭幫助犯之「共犯從屬性」理論，本件被告
    自應論以幫助不法犯罪集團成員犯「共同」恐嚇取財罪；此
    外，在他案類如被告因將其所有之金融帳戶存摺、提款卡與
    密碼交予真實姓名年籍不詳之成年人使用，該人所屬詐欺集
    團成員並意圖為自己不法之所有，施用詐術使被害人陷於錯
    誤，而匯款至該金融帳戶，旋遭詐騙集團成員提領之案例中
    ，最高法院判決即以被告犯詐欺取財案件，而於主文論以「
    幫助共同」（最高法院97年度台非字第268號判決參照）、
    且於論結欄並引用刑法第28條共同正犯之條文（最高法院98
    年度台非字第141號判決參照），或原審以被告係幫助共同
    正犯犯罪，而於主文論以「幫助共同」，論結欄並引用刑法
    第28條共同正犯之條文，嗣經最高法院予以維持原審之法律
    適用者，亦屬有之（最高法院98年度台上字第6778號判決參
    照）。是以，本件之正犯即不法犯罪集團成員均為恐嚇取財
    罪之共同正犯，基於幫助犯之「共犯從屬性」理論基礎，爰
    於主文論以「幫助共同」，並於論結欄引用刑法第28條共同
    正犯之條文，併予敘明。
據上論斷，應依刑事訴訟法第455條之1第1項、第3項、第369條
第1項前段、第364條、第371條，刑法第28條、第346條第1項、
第30條第1項前段、第2項、第55條、第41條第1項前段，刑法施
行法第1條之1，判決如主文。
本案經檢察官詹尚晃到庭執行職務。
中    華    民    國   100    年    5     月    31    日
                刑事第二庭    審判長法  官  吳坤芳
                                    法  官  黃翰義
                                    法  官  張銘晃
以上正本證明與原本無異。
本件不得上訴。
                                    書記官  鄭梅君
中    華    民    國   100    年    5     月    31    日
附錄本件論罪科刑法條全文：
中華民國刑法第339條：
意圖為自己或第三人不法之所有，以詐術使人將本人或第三人之
物交付者，處五年以下有期徒刑、拘役或科或併科一千元以下罰
金。
以前項方法得財產上不法之利益或使第三人得之者，亦同。
前二項之未遂犯罰之。